臺北高等行政法院判決　　　　　　　　　　　　　　九十二年度訴字第三五四八號
　　　　　　　　　　　　　　　.
　　原　　　告　玉寶運輸有限公司
　　代　表　人　甲○○董事）.
　　被　　　告　交通部公路總局
　　代　表　人　陳晉源（局長）
　　　　　　　　　　　　　　　.
　　訴訟代理人　丙○○
右當事人間因汽車運輸業管理規則事件，原告不服交通部中華民國九十二年五月二十
九日交訴字第○九二○○三三六○九號訴願決定（案號：0000000），提起行
政訴訟。本院判決如左：
　　主  文
原告之訴駁回。
訴訟費用由原告負擔。
　　事  實
一、事實概要：
    原告所有ＫＡ─一一○二號自用小客車（下稱系爭小客車），由原告負責人甲○
    ○駕駛，於民國（下同）九十二年三月十六日十一時二十分許在中壢火車站前，
    經桃園縣警察局中壢分局查獲以自用小客車違規載客一人（LIM LIE NA，下稱Ｌ
    君），由桃園縣平鎮市○○路二三八巷口至中壢火車站，收取車資一百元，該局
    遂填製自用車違規營業談話筆錄（司機及乘客各一份），案移被告所轄新竹區監
    理所中壢監理站處理，該站以原告前揭行為違反汽車運輸業管理規則第一百三十
    八條第一項之規定，於九十二年三月二十五日填製交竹監字第五九○○○三○一
    五號舉發違反汽車運輸業管理事件通知單，並於同年月二十七日依公路法第七十
    七條第二項規定填製（九二）字第○八五四一六號被告對違反汽車運輸業管理事
    件處分書（下稱原處分），處原告新臺幣（下同）五○、○○○元罰鍰，並吊扣
    車輛牌照二個月，原告不服，提起訴願遭決定駁回後，遂提起行政訴訟。
二、兩造聲明：
　(一)原告聲明：
    1.訴願決定及原處分均撤銷。
    2.訴訟費用由被告負擔。
　(二)被告聲明：如主文所示。
三、兩造之爭點：
　(一)原告主張之理由：
    駕駛甲○○於九十二年三月十六日外出時，受鄰居黃星齡之託順路載黃星齡家所
    雇外籍幫傭Ｌ君至中壢火車站（黃星齡住址桃園縣平鎮市○○路二三八巷三二號
    ，原告住址桃園縣平鎮市○○路二三八巷二五號）。Ｌ君乃印尼客家人，其與雇
    主間都是用國語及客家話交談，雖聽得懂國語，但不諳中文，也不是很會講中文
    ，以致中壢分局員警誤會原告有收受Ｌ君車資一百元之意。復當日警員乃將甲○
    ○與Ｌ君二人分開受訊，事後Ｌ君於甲○○詢及員警詢問何事時，曾告知當日員
    警一直問伊有否給付甲○○車資，伊答稱沒有，但員警卻向Ｌ君謊稱甲○○已向
    員警坦承收受Ｌ君一百元車資，當時Ｌ君因緊張、害怕，始承認有給付甲○○車
    資。實則原告並無收取一百元之車資，故原處分尚欠允洽。
  (二)被告主張之理由：
    1.按「本法所用名詞定義如左．．．十一、汽車或電車運輸業：指以汽車或電車
      經營客、貨運輸而受報酬之事業。」、「公路汽車運輸，分自用與營業兩種。
      」、「未依本法申請核准，而經營汽車或電車運輸業者，處新臺幣五萬元以上
      十五萬元以下罰鍰，並應勒令其停業，其非法營業之車輛牌照並得吊扣二個月
      至六個月，或吊銷之。」、「汽車及電車運輸業禁止事項及其違反之罰鍰、吊
      扣、吊銷車輛牌照．．．等事項，由交通部定之。」為公路法第二條第十一款
      、第三十四條前段、第七十七條第二項及第七十九條第五項後段定有明文。又
      按「本規則依公路法第七十九條規定訂定之。」、「未經申請核准而經營汽車
      運輸業者，應依公路法第七十七條第二項之規定舉發。」為汽車運輸業管理規
      則第一條及第一百三十八條第一項明文規定。
    2.桃園縣警察局中壢分局製作自用車違規營業談話筆錄中乘客Ｌ君於筆錄中坦承
      「略能聽、說中文，車號ＫＡ─一一○二自小客車是我老闆娘幫我打電話叫車
      子的，我與司機並不認識，由平鎮市○○路二三八巷三二號乘坐這部車子到中
      壢市火車站，我給車資一百元。」，其均有自用車違規營業談話筆錄並有其親
      筆簽名可稽。是以，原告辯稱Ｌ君不諳中文，並提供黃星齡與Ｌ君作證之說明
      書乙節，顯為其推託之辭。又該乘客與司機並不認識，對該司機應無陷害之意
      ，而對於員警之問話皆能逐一應答，且員警為求審慎起見，亦於最後再次朗讀
      筆錄內容並經乘客確認無誤後始簽名捺印。是以，原告未經許可擅自經營汽車
      運輸業之事實甚明，按公路法第七十七條第二項之處罰要件，係以是否搭載乘
      客及當事人間就車資有無合意為據，此觀之同法第二條第十一款汽車運輸業之
      定義自明，本案乘客筆錄應足以證明原告違規營業之事實，故被告依法處分並
      無不妥。
　　理  由
一、按「本法用詞定義如左：．．．十一、汽車或電車運輸業：指以汽車或電車經營
    客、貨運輸而受報酬之事業。」「公路汽車運輸，分自用與營業兩種。」「未依
    本法申請核准，而經營汽車或電車運輸業者，處新臺幣五萬元以上十五萬元以下
    罰鍰，並勒令其停業，其非法營業之車輛牌照並得吊扣二個月至六個月，或吊銷
    之。」「汽車及電車運輸業申請資格條件、立案程序、營運監督、業務範圍及營
    運應遵守事項與對汽車及電車運輸業之限制、禁止事項及其違反之罰鍰、吊扣、
    吊銷車輛牌照或廢止汽車運輸業營業執照之條件等事項之規則，由交通部定之。
    」公路法第二條第十一款、第三十四條第一項前段、第七十七條第二項、第七十
    九條第五項定有明文。又「未經申請核准而經營汽車運輸業者，監警稽查人員於
    舉發時，得扣留違規車輛之行車執照、號牌或車輛，並依公路法第七十七條第二
    項之規定處罰。」復為汽車運輸業管理規則第一百三十八條第一項所明定。汽車
    運輸業管理規則係掌理交通之中央主管機關交通部，依公路法第七十九條第五項
    之授權，所為細節性、技術性之規定，經核與母法無違。
二、原告所有系爭小客車，由原告負責人甲○○駕駛，於九十二年三月十六日十一時
    二十分許在中壢火車站前，經桃園縣警察局中壢分局查獲以自用小客車違規載客
    一人Ｌ君，由桃園縣平鎮市○○路二三八巷口至中壢火車站，收取車資一百元之
    事實，業經Ｌ君於警訊坦承「略能聽、說中文，車號ＫＡ─一一○二自小客車是
    我老闆娘幫我打電話叫車子的，我與司機並不認識，由平鎮市○○路二三八巷三
    二號乘坐這部車子到中壢市火車站，我給車資一百元。」等語，有其親簽之自用
    車違規營業談話筆錄附卷可稽。原告主張：甲○○因與Ｌ君之雇主為鄰居，順路
    搭載Ｌ君去車站，Ｌ君不諳中文，以致中壢分局員警誤會甲○○有收受Ｌ君車資
    一百元，且員警向Ｌ君謊稱甲○○已向員警坦承收受Ｌ君一百元車資，當時Ｌ君
    因緊張、害怕，始承認有給付車資云云，雖提出雇主女兒黃星齡與Ｌ君事後作證
    之說明書，惟查乘客Ｌ君與司機甲○○並不認識，對其應無陷害之意，參以其對
    於員警之問話皆能逐一應答，桃園縣警察局中壢分局員警為求審慎起見，亦於最
    後再次朗讀筆錄內容並經Ｌ君確認無誤後始簽名捺印，Ｌ君之筆錄應係真實，則
    原告上述主張，顯為事後推託之辭，不足採信。從而，原告未經許可擅自經營汽
    車運輸業，可以確認。
三、綜上所述，原處分以原告違反汽車運輸業管理規則第一百三十八條第一項規定，
    依公路法第七十七條第一項規定，參照行為時交通部以九十一年八月二十二日交
    路字第○九一○○○八一八四號訂頒之「自用車違規營業處罰裁量基準」之裁罰
    基準，審酌原告為第一次違規，處以罰鍰五○、○○○元之最低罰，及吊扣車輛
    牌照二個月，揆之前揭法條規定，並無違誤，訴願決定遞予維持，亦無不合，原
    告起訴請求撤銷原處分及訴願決定，為無理由，應予駁回。
據上論結，本件原告之訴為無理由，爰依行政訴訟法第九十八條第三項前段，判決如
主文。
中　　　華　　　民　　　國　　九十三　　年　　　六　　　月　　 十六 　　日
                 臺 北 高 等 行 政 法 院   第 四 庭
                                    審 判 長 法  官　王立杰
                                             法  官　王碧芳
                                             法  官　胡方新
右為正本係照原本作成。
如不服本判決，應於送達後二十日內，向本院提出上訴狀並表明上訴理由，如於本判
決宣示後送達前提起上訴者，應於判決送達後二十日內補提上訴理由書（須按他造人
數附繕本）。
中　　　華　　　民　　　國　　九十三　　年　　　六　　　月　　 十六 　　日
                                         　  書記官  陳幸潔
